【裁判字號】    94,易,235
【裁判日期】    950120
【裁判案由】    傷害
【裁判全文】
臺灣雲林地方法院刑事判決               94年度易字第235號
公  訴  人  臺灣雲林地方法院檢察署檢察官
被      告  甲○
            乙○○
上列被告因傷害案件，經檢察官聲請簡易判決處刑（94年度偵字
第505 號），本院北港簡易庭認為應依通常程序審理（簡易庭案
號：94年度港簡字第125 號），移送本院刑事庭，本院判決如下
：
    主  文
甲○傷害人之身體，處有期徒刑肆月，如易科罰金，以參佰元折
算壹日。
乙○○無罪。
    事  實
一、甲○與乙○○素為不睦，甲○於民國93年11月3 日下午2、3
    時許，因見乙○○所使用之灌溉水管未收，致影響其耕作，
    竟怒生傷害之犯意，至雲林縣四湖鄉內湖村下桂山24號乙○
    ○住處內，將正坐於床上之乙○○拉出房門外，徒手毆打乙
    ○○頭部之左側額頭，致乙○○撞向牆壁，並跌倒於地，受
    有頭部外傷併腦震盪、左肋肋骨骨折、右胸壁挫傷及臉頰挫
    傷之傷害。
二、案經乙○○訴由雲林縣警察局台西分局報告臺灣雲林地方法
    院檢察署檢察官偵查聲請簡易判決處刑。
    理  由
一、有罪部分：
  (一)被告甲○矢口否認傷害之犯行，其於警詢中辯稱：「他一條
    塑膠管放在我田裡，我去他家門口喊他，叫乙○○田裡灌溉
    完要將塑膠管收起來，因我田地要使用，我叫他不理我，他
    便拿起一把剪刀要剌我，有剌傷我，我受傷流血，將剪刀帶
    回家裡，在家療傷，叫醫生來家裡打針」等語；另於檢察官
    訊問中稱：「．．．我在下午2 點左右去找乙○○理論，當
    時乙○○在房間內坐著，我跟他說『表仔，塑膠管用好了後
    收起來』，乙○○沒有說什麼話，就拿剪刀刺到我的左腳，
    而他自己沒有站好就跌倒，我的腳後來引發感染而住院，有
    開刀」、「他拿剪刀刺我時，因為我閃掉，他撲空站不穩跌
    倒才去刺我的左腳」云云。
  (二)告訴人乙○○於警詢中指稱：「因當時我在房間睡覺，甲○
    就來房間敲門問我有沒有錢，我立即回應甲○我聽不懂，甲
    ○就拖我到房間外面毆打我，還以三字經辱罵我，打到我撞
    到牆壁我就昏倒地上」等語，另於檢察官訊問中具結證稱：
    「他一打我我就昏倒了，根本來不及反抗」、「我在房間內
    ，甲○把我拖到房間外，並打我的頭左邊太陽穴一下，我就
    往右側倒，導致頭部的右邊去撞到牆壁，我就不醒人事」等
    語。又證人即前往處理之台西分局飛沙派出所警員丙○○到
    庭證稱：「有人向派出所報案，派出所要我去處理，我過去
    乙○○住處的時候，發現乙○○倒在門口，那時候他說他很
    冷，我還拿衣服給他穿，然後就打電話回派出所，請派出所
    叫救護車將乙○○送去醫院，現場沒有看到甲○」、「他說
    是一個立的，我問他是不是水立的，他說不是，是甲○打的
    」、「（乙○○）內衣有拉扯過的痕跡」、「內衣有拉過」
    、「他（指乙○○）只說是甲○將他從房間拖出來，然後撞
    牆，他就倒地了」、「有拍照，乙○○是倒在門外的屋簷下
    ，乙○○說是甲○從客廳將乙○○拖出來，乙○○去撞到牆
    就倒在那裡」等語，就證人丙○○所見情節，核與告訴人乙
    ○○指述相合。此外，復有告訴人乙○○於93年11月3 日急
    診入院之中國醫藥大學北港附設醫院診斷證明書1 張、現場
    圖1 張、現場照片4 張等附卷可稽，被告既因欲往「理論」
    而進入告訴人乙○○之住處，且與告訴人乙○○爭執後，在
    告訴人乙○○倒地受傷之情形下，逕自離去，其空言並無傷
    人云云，實不足採信，其犯行明確，堪以認定。
  (三)核被告甲○所為，係犯刑法第277 條第1 項之傷害罪。爰審
    酌被告與告訴人本為表兄弟關係，惟素為不睦，因細故起意
    傷人，目前無業，仰賴政府津貼及子女奉養，家庭關係正常
    ，其原有意與告訴人乙○○和解及賠償，但因賠償金額無法
    合意而作罷等一切情狀，量處如主文所示之刑，並諭知易科
    罰金之標準，以示警惕。
二、無罪部分：
  (一)公訴意旨係以：告訴人甲○於93年11月3 日下午2 、3 時許
    ，因乙○○所使用之灌溉水管未收，致影響其耕作，乃前往
    雲林縣四湖鄉內湖村下桂山24號被告乙○○住處理論，二人
    因而發生爭執，告訴人甲○於毆打被告乙○○成傷後，被告
    乙○○亦基於傷害之犯意，持剪刀刺傷告訴人甲○之左腳，
    致告訴人甲○受有左小腿裂傷及左小腿傷口感染併蜂窩性組
    織炎等傷害。因認被告乙○○涉有刑法第277 條第1 項之傷
    害罪嫌。
  (二)按犯罪事實應依證據認定之，無證據不得認定犯罪事實；又
    不能證明被告犯罪者，應諭知無罪之判決，刑事訴訟法第15
    4 條第2 項、第301 條第1 項前段分別定有明文。次按告訴
    人之告訴，係以使被告受刑事訴追為目的，是其陳述是否與
    事實相符，仍應調查其他證據以資審認；又刑事訴訟法上所
    謂認定犯罪事實之證據，係指足以認定被告確有犯罪行為之
    積極證據而言，如未能發現相當證據，或證據不足以證明，
    自不能以推測或擬制之方法，以為裁判基礎，最高法院52年
    度臺上字第1300號、29年上字第3105號、40年臺上字第86號
    分別著有判例可參。另認定犯罪事實所憑之證據，雖不以直
    接證據為限，間接證據亦包括在內，然而無論直接或間接證
    據，其為訴訟上之證明，須於通常一般之人均不致有所懷疑
    ，而得確信其為真實之程度者，始得據為有罪之認定，倘其
    證明尚未達到此一程度，而有合理之懷疑存在時，致事實審
    法院無從為有罪之確信，因而為無罪之判決，尚不得任意指
    為違法，亦有最高法院76年臺上字第4986號判例足參。
  (三)本件公訴人認被告乙○○涉有刑法之傷害罪嫌，無非係以告
    訴人甲○之指訴及提出剪刀1 支、診斷證明書2 張暨病歷資
    料，並佐以全民醫院、華濟醫院函復結果為據。惟訊據被告
    乙○○堅決否認涉有上揭傷害犯行。其辯稱：「沒有（拿剪
    刀反抗）」「他一打我我就昏倒了，根本來不及反抗」、「
    我在房間內，甲○把我拖到房間外，並打我的頭左邊太陽穴
    一下，我就往右側倒，導致頭部的右邊去撞到牆壁，我就不
    醒人事」等語。
  (四)經查：
    1.告訴人甲○提出2 張診斷證明書，一為全民醫院診斷證明
      書，其上記載告訴人甲○於93年11月8 日住院，同年11月
      13日轉院，經診斷病名為「左小腿裂傷、左小腿傷口感染
      併蜂窩性組織炎」；二為華濟醫院診斷證明書，其上記載
      告訴人甲○於93年12月4 日入院治療，於93年12月7 日施
      行清創手術治療，於93年12月25日辦理出院，改門診治療
      等情，診斷則為「左下肢蜂窩性組織炎、皮膚壞死併缺損
      ，左膝關節炎」。而告訴人甲○之上揭診斷病情，經檢察
      官函詢全民醫院答復略以：「患者當時主訴4 天前左腳曾
      受刺裂傷，門診當時因刺傷腳已紅腫感染且併發蜂窩組織
      炎，無法判斷為何種器械傷害」；另華濟醫院則復函略以
      ：「患者至本院治療時，左腿及腳厲害腫脹，蜂窩組織炎
      皮膚部分壞死，剛開始裂傷傷勢已無法判斷。患者於93年
      11月13日急診第1 次就診，自訴到院7 天前被剪刀刺傷造
      成，左腳及腿部嚴重腫脹，皮膚壞死，變黑，無法判定原
      來傷勢是否因剪刀所致」，有函文及病歷資料附卷可稽。
      則依全民醫院及華濟醫院之上揭函文說明結果，告訴人甲
      ○所受之傷勢，並無法確定係因剪刀所傷；又告訴人甲○
      於2 次就醫中，就成傷日期，先稱「4 天前」即93年11月
      4 日，繼稱「7 天前」即93年11月6 日，先後不一，且均
      非在93年11月3 日，得否逕謂告訴人甲○之傷，係於本案
      當日發生，實有懷疑。
    2.告訴人甲○於檢察官訊問：「你當天回去如何處理傷口？
      」，係答：「我自已先敷藥，隔天並去飛沙的祥銘診所（
      查係『祥祐診所』之誤）打針，但沒有效，我再去台西的
      全民醫院就診，．．」。本院依職權函詢祥祐診所有關告
      訴人甲○於93年11月間之就診情形如何，據卷附祥祐診所
      函復略以：「患者．．．於民國93年11月29日來本診所就
      診，診斷為左膝膝關節關節炎，主訴為左膝關節酸痛」等
      情，並無告訴人甲○所稱於事發次日就診之情形，顯然告
      訴人甲○指訴情節頗有可疑。
    3.證人丙○○於本院審判中證稱：「有人向派出所報案，派
      出所要我去處理，我過去乙○○住處的時候，發現乙○○
      倒在門口，那時候他說他很冷，我還拿衣服給他穿，然後
      就打電話回派出所，請派出所叫救護車將乙○○送去醫院
      ，現場沒有看到甲○」、「．．．之前甲○的太太拿剪刀
      來說是乙○○拿那把剪刀刺甲○的」、「我是跟他們說要
      甲○來派出所做筆錄，但因為甲○沒有辦法來，所以甲○
      的兒子就載甲○的太太來派出所，甲○的太太才拿剪刀過
      來，這時間是在送乙○○去醫院後，打電話到甲○他們家
      的時候；之後乙○○才來派出所做筆錄並說要提出告訴」
      、「（現場）沒有打鬥痕跡，至於地上有無血跡我沒有注
      意看」、「（剪刀）只有生鏽，沒有血跡」、「（乙○○
      所倒的位置周圍有無血跡？）沒有，他只說是甲○將他從
      房間拖出來，然後撞牆，他就倒地了」等語。依證人上揭
      所述，顯然現場並無可以引起警察發現之打鬥痕跡或血跡
      存在，告訴人甲○果有於當時受被告乙○○取出之剪刀刺
      傷，而被告乙○○亦自行倒地不起，衡於常情，告訴人甲
      ○當應立即報警，或留待現場等侯警方前來處理，方能保
      障自已權益，免遭誤解，豈有逕行離去，棄年逾70歲之被
      告乙○○於不顧，又將非其所有之剪刀1 把攜返家中，直
      待司法警察主動要求前來製作筆錄之時，方將該剪刀送交
      警察，若非心虛所為，難以理解。
    4.告訴人甲○於檢察官訊問中，先稱：「．．．我在下午2
      點左右去找乙○○理論，當時乙○○在房間內坐著，我跟
      他說『表仔，塑膠管用好了後收起來』，乙○○沒有說什
      麼話，就拿剪刀刺到我的左腳，而他自己沒有站好就跌倒
      ，我的腳後來引發感染而住院，有開刀」云云；隨之又稱
      ：「他拿剪刀刺我時，因為我閃掉，他撲空站不穩跌倒才
      去刺我的左腳」云云。先稱被告乙○○係刺到其腳，再因
      未站好而跌倒，後又稱被告乙○○是撲空跌倒後，再刺到
      其腳，同日應訊竟前後所述不一，顯然其所述是否為真，
      大有可疑！而被告乙○○年為74歲，於本院開庭時，身形
      略胖且行動遲緩，能否如告訴人甲○所稱不說分由，而須
      以「俯身」或「蹲姿」之勢，持剪刀刺向其左小腿？又或
      可以「撲身」方式刺向其左小腿？均難想像，實亦無此可
      能。
    5.告訴人甲○雖於本院審判中主張其妻送交警方查扣之剪刀
      可送驗血跡或指紋云云。但未經檢察官主張，又該剪刀係
      被告於事發後數日，方由其妻將之交付警察，被告於持有
      期間，如何處理或保存，不得而知，又無可信之封存而為
      多人經手、觸碰，更無從證明係自案發地取得，其顯不得
      執為不利被告乙○○之證據，同亦無調查或鑑定之必要，
      附此敘明。
    6.是依上揭證據調查結果，告訴人甲○所指之傷，並無積極
      證據可資證明確係被告乙○○持剪刀所為，尚不足以證明
      被告乙○○確有傷害之犯行，揆諸前開說明，不能證明被
      告乙○○犯罪，自應為無罪之諭知。
三、據上論斷，應依刑事訴訟法第299 條第1 項前段、第301 條
    第1 項、第452 條，刑法第277 條第1 項、第41條第1 項前
    段，罰金罰鍰提高標準條例第1 條前段、第2 條，判決如主
    文。
本件經檢察官葉建成到庭執行職務。
中    華    民    國    95    年    1     月    20    日
                  刑事第四庭  審判長  法  官  吳福森
                                      法  官  葉明松
                                      法  官  吳基華
以上正本證明與原本無異。
如不服本判決，應於判決收受後10日內，向本院提出上訴狀（須
附繕本）。
                                      書記官  徐基典
中    華    民    國    95    年    1     月    20    日
附記論罪法條全文：刑法第277 條第1 項。
中華民國刑法第277 條 (普通傷害罪)
傷害人之身體或健康者，處三年以下有期徒刑、拘役或一千元以
下罰金。
犯前項之罪因而致人於死者，處無期徒刑或七年以上有期徒刑；
致重傷者，處三年以上十年以下有期徒刑。


司法院資訊處製作；財團法人民間司法改革基金會備份。
